最高法院刑事判決　　　　　　一○○年度台上字第三六七三號
上　訴　人　台灣高等法院檢察署檢察官
上　訴　人　
即　被　告　白玉民
選任辯護人　黃柏彰律師
被　　　告　簡有志
選任辯護人　陳增機律師 
上列上訴人等因被告等殺人等罪案件，不服台灣高等法院中華民
國一００年四月二十七日第二審判決（一００年度上訴字第六一
０號，起訴案號：台灣基隆地方法院檢察署九十九年度偵字第九
九四號），提起上訴，本院判決如下：
    主  文
原判決撤銷，發回台灣高等法院。
    理  由
本件原判決撤銷第一審之科刑判決，於變更檢察官起訴所適用之
法條（刑法第二百七十一條第一項殺人罪）後，改判論處上訴人
即被告白玉民犯傷害致人於死罪刑（累犯，處有期徒刑八年），
另論處被告簡有志犯共同傷害人之身體罪刑（累犯，處有期徒刑
一年）；固非無見。
惟查：（一）刑法第二百七十七條第二項前段之傷害致人於死罪
，係對於犯普通傷害罪致發生死亡結果所規定之加重結果犯，參
酌同法第十七條規定，以行為人犯普通傷害罪，且對於因該犯罪
發生之死亡結果能預見為要件；所謂能預見，乃指客觀情形，即
依一般人之知識經驗可得預見其發生死亡結果為已足，亦即在客
觀上須有相當性及必然性之關係存在，方有加重結果犯之適用，
與主觀上有無預見之情形不同；若主觀上有預見，而結果之發生
又不違背其本意時，屬故意範圍，自無論以加重結果犯之餘地。
原判決理由欄雖說明白玉民對於被害人黃永坤死亡之結果，係犯
刑法第二百七十七條第二項前段之傷害致人於死罪（見原判決正
本第一二頁）。然於事實欄僅記載：白玉民「客觀上可預見持水
果刀傷人，可能因刀尖刺入較深，傷及動脈血管，造成流血不止
死亡，竟仍……以其手持水果刀刺向……黃永坤左臀部位，使黃
永坤受有左臀一公分刺創（深約０點五公分）之傷害；其後，復
……接續手持上揭水果刀猛力戳刺黃永坤左側陰囊及右側鼠蹊等
下體部位……使措不及防之黃永坤受有左側陰囊、右側鼠蹊多處
刺創傷……並因上揭『右側鼠蹊刺創』傷及『右側股動脈』引發
出血性休克，而於遇刺以後不久失血過多死亡」等情（見原判決
正本第三頁）。就白玉民對於「以水果刀刺黃永坤之右側鼠蹊部
而傷及右側股動脈，導致黃永坤死亡之結果」一事，主觀上有無
預見？黃永坤之死亡結果，是否與白玉民之本意無違？並未具體
認定、明確記載，致此部分之事實尚欠明確，本院無從就該部分
適用法則當否為判斷。（二）原判決於理由欄乙之二(二)說明：法
務部法醫研究所（九九）醫剖字第0991100553號解剖報告書（見
相驗卷第一四六至一五０頁）記載，黃永坤生前所受外傷，包括
左側胸部乳頭內側一公分刺創（深約０點五公分）；左側腹
部二處割創（表淺）；左側側腰部刺創（深約０點五公分）；
左頸不規則刀痕割創；左側拇指及左側第二指防禦性刀傷；
左側眼眶挫傷；左臀一公分刺創（深約０點五公分）；左
側陰囊一公分表淺割創；右側鼠蹊刺創（一公分），深約二公
分，傷及右側股動脈。其中、、、、部分為簡有志所
傷；、、、部分則係白玉民所傷（見原判決正本第八頁
）。然於事實欄卻記載：簡有志多次持刀揮擊或毆擊黃永坤之身
體各部，使黃永坤受有左側胸部乳頭內側一公分刺創（深約０點
五公分）（即部分）、左側腹部二處割創（即部分）、左側
側腰部刺創（深約０點五公分）（即部分）、左頸不規則刀痕
割創（即部分）、左側拇指及左側第二指防禦性刀傷（即部
分）、左側眼眶挫傷（即部分）等傷害；白玉民則持刀刺向黃
永坤左臀，使黃永坤受有左臀一公分刺創（即部分），並持刀
猛力戳刺黃永坤左側陰囊（即部分）及右側鼠蹊（即部分）
等下體部位等情（見原判決正本第三頁）。原判決對於黃永坤所
受上開部分之傷勢，究係簡有志或白玉民所傷，事實欄之記載
與理由欄之說明，顯有齟齬。（三）原判決認定肇致黃永坤死亡
之「右側鼠蹊部刺創（一公分），深約二公分，傷及右側股動
脈」傷勢，係由白玉民持黃永坤住處之水果刀猛力戳刺所致，至
簡有志持白玉民所有之水果刀揮擊、毆擊黃永坤所造成之傷勢，
俱未傷及動脈，不足以造成死亡之結果，進而認定簡有志僅負普
通傷害罪責；無非援引簡有志及白玉民之歷次供述，作為其二人
傷及黃永坤身體部位之判斷依據（見原判決正本第七至八頁）。
但簡有志於警詢時供稱：伊先持刀往黃永坤右大腿內側，由上往
下刺一刀（見偵字卷第八頁）；至偵查中仍稱：伊先拿刀刺黃永
坤右大腿一刀（見偵字卷第五四頁）；在第一審復稱：我先刺到
黃永坤之左大腿（見重訴字卷一第二一頁）各等語。倘簡有志上
開供述屬實，則黃永坤之右大腿或左大腿外觀，自應留有遭簡有
志刺傷之傷勢。而睽諸上開解剖報告書所載黃永坤生前所受之九
處外傷，其中與大腿有關者，厥為位於右大腿內側之右側鼠蹊
刺創（一公分），深約二公分，傷及右側股動脈部分。原判決對
於簡有志上開供述是否屬實，未加究明釐清，率認該致命之部
分傷勢係白玉民所傷，非簡有志所傷；殊嫌速斷。從而，檢察官
之上訴意旨指摘原判決關於白玉民、簡有志部分不當，以及白玉
民之上訴意旨指摘原判決關於白玉民部分不當，均為有理由；應
認原判決全部有撤銷發回更審之原因。
據上論結，應依刑事訴訟法第三百九十七條、第四百零一條，判
決如主文。
中    華    民    國  一○○  年    七    月    七    日
                      最高法院刑事第四庭
                          審判長法官  林  永  茂  
                                法官  蘇  振  堂  
                                法官  林  立  華  
                                法官  蔡  國  在  
                                法官  陳  春  秋  
本件正本證明與原本無異
                                      書  記  官  
中    華    民    國  一○○  年    七    月    八    日
                                                      V